【裁判字號】    95,交聲,20
【裁判日期】    950127
【裁判案由】    聲明異議
【裁判全文】
臺灣臺南地方法院交通事件裁定          95年度交聲字第20號
移送機關    交通部公路總局嘉義區監理所臺南監理站
受處分人
即異議人    甲○○
上列受處分人因違反道路交通管理處罰條例案件，對於交通部公
路總局嘉義區監理所臺南監理站95年1月5日所為之裁決處分（處
分案號：嘉監南字第裁74-B00000000號）中，有關「違反處罰條
例之行為，拒絕停車接受稽查而逃逸」部分聲明異議，本院裁定
如下：
    主  文
原處分撤銷。
甲○○不罰。
    理  由
一、原處分意旨略以：受處分人即異議人甲○○所有之車牌號碼
    6180-GF號自用小客車，於民國94年11月26日下午5點25分左
    右，經人駕駛而於途經設有禁止左轉標誌之國道一號高速公
    路九如交流道匝道與高雄市○○路之交岔路口時，該駕駛人
    因有不依交通標誌指示而逕行左轉之違規行為（此部分未據
    異議人聲明異議），而為執行勤務之高雄市政府警察局交通
    警察大隊警員發現後欲加以攔查，然該駕駛人竟拒絕停車接
    受稽查而逃逸，該交通警察大隊警員乃於記下車牌號碼後，
    對於該小客車之所有人即異議人逕行開單舉發。後來原處分
    機關即交通部公路總局嘉義區監理所臺南監理站經查證結果
    ，復以前述違規事實明確，而異議人確係該小客車之所有人
    ，乃就「違反處罰條例之行為，拒絕停車接受稽查而逃逸」
    部分，依照道路交通管理處罰條例第60條第1項及第63條第1
    項第1款等規定，裁處異議人罰鍰新臺幣3千元，並記違規點
    數1點（違規左轉部分，則處罰鍰新台幣6百元，並記違規點
    數1點）等語。
二、聲明異議意旨則略以：受處分人即異議人甲○○並不否認於
    前述時、地，其所有之車牌號碼6180-GF號自用小客車，確
    有經人駕駛而在途經設有禁止左轉標誌之交岔路口時，該駕
    駛人有不依交通標誌指示而逕行左轉之違規行為。然因該駕
    駛人作左彎當時並不知該轉彎行為業已違規，且見警員站於
    路中央以指揮棒指示往外側行駛，所以該駕駛人以為執勤警
    員係要求其由外側車道行駛，而非命令其停車接受稽查，故
    該駕駛人乃由外側快車道繼續緩慢前行。後來該駕駛人亦未
    發現尚有其他警員欲對其加以攔查之情形，因此便離開該交
    岔路口。豈知本件執勤警員事後竟以該駕駛人有拒絕停車接
    受稽查而逃逸之違規情事，而對於異議人逕行開單舉發，但
    因異議人所有小客車之駕駛人於本件案載違規時間當時，應
    係誤解執勤警員相關之指示，始駕車離開現場，該駕駛人應
    無拒絕接受稽查而逃逸之故意及行為，顯見原處分機關就此
    部分而處罰異議人，應非適當，故異議人不服原處分有關此
    部分之裁決，乃提起本件異議等語。
三、經查：
    （一）原處分意旨認受處分人即異議人甲○○所有之車牌號
          碼6180-GF號自用小客車，於94年11月26日下午5點25
          分左右，經人駕駛而於途經國道一號高速公路九如交
          流道匝道與高雄市○○路之交岔路口時，該車駕駛人
          有不依交通標誌指示而逕行左轉之違規行為，而為執
          行勤務之高雄市政府警察局交通警察大隊警員發現後
          欲加以攔查時，該駕駛人竟未停車，並有拒絕接受稽
          查而逕行逃逸之違規事實，雖有高雄市政府警察局高
          市警交字第B00000000號舉發違反道路交通管理事件
          通知單、高雄市政府警察局交通警察大隊94年12月30
          日高市警交三字第0940024707號函等資料在卷足資佐
          參。
    （二）然而，證人即發現並舉發本交通違規事件之高雄市政
          府警察局交通警察大隊警員乙○○，則於本院調查時
          ，到庭具結證稱：「……我是站在九如路與高速公路
          下面的涵洞，該路段是三個快車道，一個慢車道，我
          是站在第二個快車道上，當天我在現場是要阻止違規
          左轉，當天我是站在涵洞的中間，該位置可以很容易
          的看到違規左轉的情形，我等到九如路紅燈後，我才
          站在第二快車道上，我看到本件違規車輛時，它是要
          轉到內側快車道，我站在中線快車道，我發現本件違
          規車輛左轉時，我就指揮它靠邊停，我當時有拿指揮
          棒、也有吹哨子，我就請它減速慢行，用我的右手請
          它往慢車道靠，左手也指揮請它往慢車道靠，當時我
          的同事都在我的左後方即涵洞出口那邊……我攔違規
          車輛時，我是打算由我親自填單舉發，我一直都站在
          第二快車道，我打算等到三部違規車輛都靠邊後，我
          才走過去自己舉發，我的正左方並沒有同事在那邊，
          我是以指揮棒往左指揮及吹哨子的方式來攔停，本件
          違規車輛看到我的指揮時，它是靠外側快車道，慢慢
          往出口處走，我再回頭看到本件違規車輛時，它己經
          離開了……」等語（參見本院95年1月24日訊問筆錄
          ），可知受處分人即異議人甲○○所有之上開小客車
          ，於本件案載違規時間，經人駕駛而違規左轉彎時，
          舉發警員乙○○係站立於該駕駛人違規左轉後所行駛
          路段之中線快車道，且舉發警員則是僅以吹哨子及手
          持指揮棒指揮之方式，指示小客車駕駛人往慢車道方
          向行駛，除此之外，則未再採取任何攔阻或命令駕駛
          人停車之動作或手勢，故一般駕駛人是否能夠輕易理
          解該執勤警員之行為，即係要求駕駛人停車受檢，尚
          非無疑。
    （三）其次，本件案載違規時間當時，在舉發警員乙○○之
          左側，亦無其他警員站立於路邊協同攔停檢查，故違
          規左轉彎之駕駛人對於舉發警員乙○○之相關指揮手
          勢及動作，更易誤解成僅係在指揮交通及疏解車流，
          並要求駕駛人行駛外側快車道或慢車道，而非發現違
          規行為而欲攔查舉發。因之，受處分人即異議人王曉
          玲所有小客車之駕駛人，於本件案載違規時間當時，
          誤認該執勤警員僅係要求其行駛外側快車道或慢車道
          ，而非命令其立即停車受檢，經核尚屬正常且合理之
          事，故異議人所辯：其所有小客車之駕駛人，當時因
          認為執勤警員係要求行駛外側車道，始繼續駕車離去
          等語，並非全無理由。何況，本件舉發警員乙○○復
          欲一次對於三部違規車輛駕駛人加以攔停舉發，以致
          其發現異議人所有小客車之駕駛人違規左轉時，並未
          對之立即採取攔停檢查等動作，故異議人所有小客車
          之駕駛人，認為該執勤警員所為之相關交通指揮手勢
          及動作，應非要求其停車受檢，亦難認為有何違背常
          情之處。從而，本件既難認為異議人所有小客車之駕
          駛人，於案載違規時間當時，確已知悉該舉發警員所
          為之相關動作及手勢，即係要求其停車接受稽查，則
          該駕駛人事後逕行駕車離開現場之行為，經核尚難認
          為有何不服稽查而逃逸之故意，故異議人亦應無須受
          原處分意旨所稱「拒絕停車接受稽查而逃逸」之違規
          處罰。
四、綜上所述，受處分人即異議人甲○○所有之上開小客車，於
    前述時間，經人駕駛而行經前開地點時，既無從認定該車駕
    駛人確有原處分意旨所稱「拒絕停車接受稽查而逃逸」之違
    規行為，則原處分機關即交通部公路總局嘉義區監理所臺南
    監理站未經查明，即就此部分對於異議人貿然加以裁罰，於
    法即有未合。而本件異議人之異議內容，經核亦確有理由，
    故應由本院裁定將該部分之處分予以撤銷，並另為異議人不
    罰之諭知，以資適法。
五、據上論斷，應依道路交通案件處理辦法第20條前段，裁定如
    主文。
中    華    民    國    95    年    1     月    27    日
                  交通法庭      法  官  陳志成
以上正本證明與原本無異。
如不服本裁定應於送達後5日內向本院提出抗告狀（應附繕本）
。
                                書記官  黃瓊蘭
中    華    民    國    95    年    1     月    27    日


司法院資訊處製作；財團法人民間司法改革基金會備份。
